臺灣臺北地方法院小額民事判決
110年度北小字第4319號
原      告
即反訴被告  淳于淑芳

被      告
即反訴原告  何家玲  

訴訟代理人  呂永聰  
上列當事人間返還押金事件，本院於民國111年1月13日言詞辯論
終結，判決如下︰
    主      文
被告應給付原告新臺幣36,000元，及自民國110年7月27日起至清
償日止，按年息5%計算之利息。
訴訟費用新臺幣1,530元由被告負擔。
本判決得假執行。但被告如以新臺幣36,000元為原告預供擔保，
得免為假執行。
反訴原告之訴駁回。
反訴訴訟費用新臺幣1,000元由反訴原告負擔。
    事實及理由
壹、程序部分：
　　按被告於言詞辯論終結前，得在本訴繫屬之法院，對於原告
    提起反訴；反訴之標的如專屬他法院管轄或與本訴之標的及
    其防禦方法不相牽連者，不得提起，民事訴訟法第259條、
    第260條第1項定有明文，小額訴訟程序依同法第436條之23
    準用同法第436條第2項而適用上開規定。又當事人為訴之變
    更、追加或提起反訴，除當事人合意繼續適用小額程序並經
    法院認為適當者外，僅得於第436條之8第1 項之範圍內為之
    ，同法第436條之15亦有明文。經查，原告依租賃契約請求
    被告返還押金，嗣被告提起反訴主張原告毀損租賃物，請求
    原告賠償損害，本院審酌反訴與本訴間之標的相牽連，且反
    訴訴訟標的金額仍在民事訴訟法第436條之8第1項規定之範
    圍內，依前揭規定，被告提起反訴尚無不合，應予准許。
貳、本訴部分：　　
一、原告主張：伊自民國101年8月1日起承租被告所有臺北市○○
    區○○路0段000巷00號3樓之2房屋（下稱系爭房屋），雙方簽
    訂房屋租賃契約書（下稱系爭租約），並交付押金新臺幣（
    下同）36,000元予被告，期間曾有續租，110年5月30日租賃
    期間屆滿，伊於該日將鑰匙交予被告配偶呂永聰，該日歷時
    4時40分按呂永聰指示清潔、整理、清點屋內家具設備，嗣
    呂永聰表示交屋完成要求收回租約，雙方已完成交屋，詎被
    告迄今拒不返還押金，為此依系爭租約、租賃關係請求返還
    押金。並聲明：被告應給付原告36,000元，及自支付命令送
    達翌日起至清償日止，按年息5%計算之利息。
二、被告則以：原告承租系爭房屋8年又10月，未盡保管及養護
    之責，造成多處毀損，例如：窗簾毀損滅失、廚房流理台損
    壞、2處排水孔阻塞、陽台洗衣檯破壞、地板磁磚破損缺塊
    、客廳及餐廳插座毀損、燈具不亮、書架缺隔板且有黏膠、
    多處鑰匙遺失、浴室鏡子破損、毛巾橫桿損壞，伊委請工程
    行修繕整理花費77,000元、水管疏通費5,000元、遺失鎖頭2
    個共6,000元、臥室喇叭鎖700元、安全窗鎖頭共1,000元、
    浴室鏡子2,500元、浴室洗臉盆6,000元、書架隔板2塊1,500
    元，以上金額共計99,700元（＝77,000元＋5,000元＋6,000元＋
    700元＋1,000元＋2,500元＋6,000元），抵扣押金36,000元後
    ，尚有不足，伊無需返還押金予原告等語。並聲明：原告之
    訴駁回。
參、反訴部分：　　　　
一、反訴原告主張：反訴被告應給付伊租賃物、家具及物品損害
    賠償共99,700元，已如前述，與本訴請求之押金36,000元互
    為抵銷後，反訴被告尚應給付伊63,700元，為此依租賃契約
    第6條、第7條、租賃關係請求反訴被告賠償租賃物、家具及
    物品毀損之損失。並聲明：被告應給付原告63,700元。
二、反訴被告則以：租賃期間反訴原告從未修繕，亦未支付伊代
    為修繕之費用，伊否認返還租賃物時有反訴原告所指毀損狀
    況，依照片僅能證明家具設備現況，不足以證明係伊造成，
    且房屋窗簾、流理台、地板牆壁、排水孔、洗衣檯、地板磁
    磚、插座、燈具、書架、鑰匙、鏡子、毛巾橫桿均係老舊物
    品自然耗損，伊並未破壞；倘有反訴原告所指租賃物毀損情
    事，如何於交還房屋後3日即張貼招租公告等語置辯。並聲
    明：反訴原告之訴駁回。　　
肆、本院之判斷：
一、本訴部分：
　　原告主張前向被告承租系爭房屋，雙方簽訂系爭租約，約定
    月租16,000元，其交付押金36,000元予被告，嗣110年5月30
    日租賃期間屆滿等情，有房屋租賃契約書可憑，且為被告所
    不爭執，堪信為實。惟就原告請求被告返還押金36,000元一
    節，被告則以前詞置辯。經查：
  ㈠按當事人主張有利於己之事實者，就其事實有舉證之責任，
    民事訴訟法第277條前段定有明文。又押租金在擔保承租人
    租金之給付及租賃債務之履行，在租賃關係消滅前，出租人
    不負返還之責。本件租賃關係既已消滅，承租人且無租賃債
    務不履行之情事，從而其請求出租人返還押租金，自為法之
    所許（最高法院83年度台上字第2108號判例意旨參照）。
　㈡原告主張租賃期間於110年5月30日屆滿，該日已將鑰匙交予
    被告配偶呂永聰，並按呂永聰指示清潔、整理、清點屋內家
    具設備，雙方已完成交屋，呂永聰並表示要收回租約等情，
    業據證人即曾任該社區管委會委員兼清潔人員何信政到庭證
    稱：110年5月30日下午4點多，伊到系爭房屋協助回收及倒
    垃圾，原告與呂永聰點交房屋，當時提及浴室防滑貼紙要處
    理掉、櫥櫃（按即被告所指書櫃）有綠色黏膠，當場伊已經
    清理乾淨，另呂永聰有提到百葉窗不見了，但並未提到廁所
    洗臉盆、馬桶、鏡子、毛巾架、廚房有遭破壞，之後呂永聰
    要原告將鑰匙、租約還給他，呂永聰問原告水電、瓦斯是否
    繳清，原告把錢交給我，伊隔日就去繳水電、瓦斯費，並把
    單據交給呂永聰，管理費部分原告說她早已繳交；押金部分
    呂永聰說他沒有帶錢，叫原告在租約上寫帳號要匯給她等語
    明確，並有水費、電費、瓦斯費之繳費憑證、管委會管維費
    收費單等件在卷可憑（見本院卷第97-105頁），被告既不否
    認已收回租約（見本院卷第76頁），衡諸原告既已按系爭租
    約第18條第3項約定交還鑰匙、租約，被告之代理人呂永聰
    亦當場承諾將以匯款方式返還押金，可認原告已履行系爭租
    約第5條遷空、交還房屋之義務，則原告依系爭租約、租賃
    關係請求返還押金36,000元，自屬有據，被告空言原告未完
    成房屋點交云云，未舉證以實其說，並非可採。
　㈢再按二人互負債務，而其給付種類相同，並均屆清償期者，
    各得以其債務，與他方之債務，互為抵銷，民法第334條固
    有明文。然當事人主張有利於己之事實者，就其事實有舉證
    責任，民事訴訟法第277條亦有明定，又同法第400條第2項
    對經裁判之抵銷數額，復明定有既判力，則主張抵銷之當事
    人就其主張抵銷之債權及數額確實存在之事實自負有舉證責
    任（最高法院88年度台上字第3398號判決意旨參照）。準此
    ，被告自應先就其所主張抵銷之債權及數額確實存在之事實
    ，負舉證責任。被告固抗辯原告於租賃期間未盡善良管理人
    之注意義務，致該房屋內之窗簾毀損滅失、廚房流理台損壞
    、2處排水孔阻塞、陽台洗衣檯破壞、地板磁磚破損缺塊、
    客廳及餐廳插座毀損、燈具不亮、書架缺隔板且有黏膠、多
    處鑰匙遺失、浴室鏡子破損、毛巾橫桿損壞等，致支出修繕
    費用77,000元、水管疏通費5,000元、遺失鎖頭2個共6,000
    元、臥室喇叭鎖700元、安全窗鎖頭共1,000元、浴室鏡子2,
    500元、浴室洗臉盆6,000元、書架隔板1,500元，以上金額
    共計99,700元，以此金額主張抵銷抗辯云云，為原告所否認
    。依被告提出之屋內受損照片，不足以證明被告於101年8月
    1日交付系爭房屋予原告時與原告110年5月30日返還系爭房
    屋時之屋況有何差異（例如：百葉窗、窗簾、洗衣檯、流理
    臺），又租賃之初被告是否交付主臥室及安全門鑰匙？況且
    原告長期承租系爭房屋，已逾8年之久，系爭租約第18條第4
    項既約定被告於告知承租人後得隨時檢視房屋，被告既未舉
    證證明原告於上開租賃期間存有非屬正常使用之耗損，或原
    告有何故意或過失毀損上開家具或物品之情形，是被告以其
    對於原告存有租賃物損害賠償債權99,700元而對原告主張抵
    銷，亦屬無據，不應准許。
　㈣綜上，本件租賃契約既已消滅，被告復未能舉證證明原告有
    何租賃債務不履行之情事，且所為抵銷抗辯亦不足採，從而
    ，原告請求被告應返還押金36,000元及自支付命令送達翌日
    即110年7月17日（見司促卷第33頁）起至清償日止，按年息
    5%計算之利息，為有理由，應予准許。
  ㈤本件係依小額訴訟程序而為被告敗訴之判決，爰依職權宣告
    假執行，並依職權酌定相當金額宣告被告如預供擔保，得免
    為假執行。　
二、反訴部分：
  ㈠反訴原告雖主張反訴被告就租賃物、家具及物品損壞應賠償9
    9,700元，經與反訴被告於本訴請求之押金36,000元互為抵
    銷後，反訴被告尚應給付63,700元等情，此為反訴被告所否
    認，反訴原告復未舉證以實其說，業如前述，是反訴原告前
    開主張，自不足採。
　㈡綜上，反訴原告依租賃契約第6條、第7條請求反訴被告給付6
    3,700元，為無理由，應予駁回。
伍、本件事證已臻明確，兩造其餘攻擊防禦方法及證據，核與判
    決結果不生影響，爰不逐一論列。
陸、訴訟費用負擔之依據：民事訴訟法第78條。依職權確定本訴
    訴訟費用額為1,530元（第一審裁判費1,000元+證人旅費530
    元），應由被告負擔；反訴訴訟費用額為1,000元（第一審
    裁判費），應由反訴原告負擔。
中　　華　　民　　國　　111 　年　　3 　　月　　4 　　日
                  臺北簡易庭  法  官　張瓊華
上列正本係照原本作成。
如不服本判決，須以違背法令為理由，應於判決送達後20日內向
本庭（臺北市○○○路0段000巷0號）提出上訴狀（須附繕本）。如
委任律師提起上訴者，應一併繳納上訴審裁判費。
中　　華　　民　　國　　111 　年　　3 　　月　　4 　　日
　　　　　　　　　　　　　　　書記官  賴敏慧  　　
附錄：
一、民事訴訟法第436條之24第2項：
    對於小額程序之第一審裁判上訴或抗告，非以其違背法令為
    理由，不得為之。
二、民事訴訟法第436條之25：
    上訴狀內應記載上訴理由，表明下列各款事項：
    ㈠原判決所違背之法令及其具體內容。
    ㈡依訴訟資料可認為原判決有違背法令之具體事實。